臺灣桃園地方法院小額民事判決
111年度壢保險小字第86號
原      告  新光產物保險股份有限公司

法定代理人  吳昕紘  
訴訟代理人  張廷圭  
被      告  陳佩君  

上列當事人間請求損害賠償事件，本院於民國111年6月29日言詞
辯論終結，判決如下：
    主    文
一、被告應給付原告新臺幣（下同）1萬8,447元，及自民國110
    年12月5日起至清償日止，按年息5％計算之利息。
二、原告其餘之訴駁回。
三、訴訟費用1,000元由被告負擔822元，餘由原告負擔。
四、本判決原告勝訴部分得假執行。
    事實及理由
壹、程序方面
　　按訴訟之訴狀送達後，原告不得將原訴變更或追加他訴，但
    擴張或減縮應受判決事項之聲明者，不在此限，民事訴訟法
    第255條第1項但書第3款定有明文。本件原告起訴時請求：
    「被告應給付原告5萬1,430元整，及自起訴狀繕本送達翌日
    起至清償日止，按年息5％計算之利息。」，嗣於起訴狀送達
    被告後，於本院111年6月7日言詞辯論期日中，因考量零件
    折舊及原告被保險人肇事責任比例，而當庭變更聲明為：被
    告應給付原告2萬2,447元，其餘不變（見本院卷第45頁及背
    面）。經核原告前揭所為，乃減縮應受判決事項之聲明，依
    上揭規定，應予准許。
貳、實體方面
一、原告主張：
　　緣原告承保訴外人李祥龍所有車牌號碼000-0000號自用小客
    車（下稱系爭車輛）車體損失險，於109年9月13日17時21分
    許，被告駕駛所有之車牌號碼0000-00號自用小客車（下稱
    肇事車輛），行經桃園市楊梅區永美、中興路口，因過失撞
    損由李祥龍本人駕駛之系爭車輛（下稱系爭事故）。系爭車
    輛受損部分經送廠修復後，維修費用共計5萬1,430元整，其
    中零件2萬3,620元、工資及烤漆2萬7,810元，原告已依保險
    契約給付被保險人，依保險法第53條之規定取得代位求償權
    。原告經扣除零件折舊費用，及系爭車輛駕駛人李祥龍應負
    擔之5成肇事責任後，仍有2萬2,447元之損害。為此，爰依
    保險代位及侵權行為之法律關係，提起本件訴訟。並聲明：
    如變更後之聲明所示。
二、被告則以：
　　當時伊駕駛肇事車輛右轉，系爭車輛駕駛人李祥龍未與伊保
    持行車安全距離，伊因此受有車損與體傷，支出肇事車輛維
    修費用5萬8,000元，且5天沒有工作，另有薪資損失與精神
    慰撫金要向原告主張抵銷。並聲明：原告之訴駁回。
三、本院之判斷：
　㈠原告上開主張之事實，除被告就系爭事故所受車損與體傷向
    原告主張抵銷外，業據提出系爭車輛行車執照、李祥龍汽車
    駕駛執照（普通小型車）、系爭車輛受損照片、桃園市政府
    警察局道路交通事故當事人登記聯單、桃園市政府警察局道
    路交通事故初步分析研判表、道路交通事故現場圖、車險保
    單查詢結果、系爭車輛維修費用電子發票證明聯、元隆汽車
    股份有限公司維修估價單、代位求償同意書（車體險）等件
    為證（見本院卷第4頁至第11頁、第41頁及背面），復經本
    院依職權向桃園市政府警察局楊梅分局調閱交通事故調查卷
    宗核閱無訛（見本院卷第14頁至第26頁），復為被告所不爭
    執，堪信原告主張為真實。
　㈡按因故意或過失，不法侵害他人之權利者，負損害賠償責任
    ；汽車、機車或其他非依軌道行駛之動力車輛，在使用中加
    損害於他人者，駕駛人應賠償因此所生之損害，民法第184
    條第1項前段、第191條之2前段分別定有明文。再被保險人
    因保險人應負保險責任之損失發生，而對於第三人有損失賠
    償請求權者，保險人得於給付賠償金額後，代位行使被保險
    人對於第三人之請求權，保險法第53條第1項前段亦有明文
    。次按起駛前應顯示方向燈，注意前後左右有無障礙或車輛
    行人，並應讓行進中之車輛行人優先通行；汽車行駛時，駕
    駛人應注意車前狀況及兩車並行之間隔，並隨時採取必要之
    安全措施；汽車臨時停車時，應依下列規定：三、設有禁止
    臨時停車標誌、標線處所不得臨時停車，道路交通安全規則
    第89條第1項第7款、第94條第3項、第111條第1項第3款定有
    明文。經查，系爭事故地點之路面上繪製有禁止臨時停車線
    ，有道路交通事故現場編號1至3號照片可按（見本院卷第20
    頁及背面），復經本院當庭勘驗卷附監視器錄影光碟檔案，
    結果略以：「檔案名稱：(自108)永美路、福德路_7-11(廣)
    全景(永美路、中興路)_0000000000000，並將時間拉至17點
    21分41秒左右，進行播放。17：21：41，白色自小客車於永
    美路路口停在斑馬線旁，乘客從副駕駛座下車。17：21：53
    ，白色自小客車在乘客關門後，自永美路路旁起駛，並右轉
    轉往中興路方向。17：21：54，此時，於永美路上一輛黑色
    轎車通過永美路時，號誌呈現黃燈，右轉往中興路方向。17
    ：21：55，該黑色車輛與起駛之白色車輛未保持安全並行距
    離，而於永美路與中興路口發生碰撞。」等情，有勘驗筆錄
    在卷可參（見本院卷第45頁背面），核與道路交通事故調查
    報告表㈡初步分析研判記載：「第1當事者陳佩君起步未注意
    其他車（人）安全；第2當事者李祥龍右轉彎未依規定」內
    容相符（見本院卷第19頁）。是以系爭事故肇因於被告駕駛
    肇事車輛沿永美路往中壢方向行駛，因故於永美路禁止臨時
    停車之路段旁臨時停車，其重新自路旁起駛後未注意來車狀
    況，適有李祥龍駕駛系爭車輛自同行向車道駛至，二車均欲
    於永美路、中興路口行右轉彎，惟李祥龍亦疏未保持兩車並
    行之間隔，二車於該交岔路口處發生碰撞，顯見被告就本件
    車禍之發生有過失，系爭車輛因碰撞所受之損害與被告之過
    失行為間，有相當因果關係，被告應負損害賠償責任至明。
    又原告既已依保險契約給付李祥龍系爭車輛之修復費用，自
    得依上開法律規定代位行使對被告之損害賠償請求權。至李
    祥龍駕駛系爭車輛並行於肇事車輛左側，未保持二車並行間
    隔貿然同為右轉彎，自有違反前開規定而有肇事責任，就本
    件事故之發生亦同有過失。
　㈠第按不法毀損他人之物者，被害人得請求賠償其物因毀損所
    減少之價額；負損害賠償責任者，除法律另有規定或契約另
    有訂定外，應回復他方損害發生前之原狀，前項情形，債權
    人得請求支付回復原狀所必要之費用，以代回復原狀，民法
    第196條、第213條第1項、第3項分別定有明文。又依民法第
    196條請求賠償物被毀損所減少之價額，得以修復費用為估
    定之標準，但以必要者為限，例如：修理材料以新品換舊品
    ，應予折舊，此有最高法院77年5月17日77年度第9次民事庭
    會議決議可資參照。故債權人所得請求者既為回復原狀之必
    要費用，倘以維修費用為估定其回復原狀費用之標準，則修
    理材料以新品換舊品時，即應予折舊。查系爭車輛係109年1
    月出廠，此有系爭車輛行車執照及公路監理電子閘門車號查
    詢汽車車籍資料可查（見本院卷第4頁、第25頁背面），迄
    本件事故發生時即109年9月13日，已使用9個月（不滿1個月
    者以1月計），依行政院所頒固定資產耐用年數表及固定資
    產折舊率表，自用小客車之折舊年限為5年，則零件扣除折
    舊後之修復費用估定為1萬7,083元（計算式詳附表），加上
    其餘非屬零件之工資及烤漆2萬7,810元，系爭車輛必要回復
    原狀費用應為4萬4,893元（計算式：17,083元＋27,810元＝44
    ,893元）。
　㈡再按損害之發生或擴大，被害人與有過失者，法院得減輕賠
    償金額或免除之，民法第217條第1項定有明文。此項規定之
    目的，在謀求加害人與被害人間之公平，故在裁判上法院得
    以職權減輕或免除之（最高法院85年台上字第1756號判決意
    旨參照）。又民法第217條第1項過失相抵之責任減輕或免除
    ，非為抗辯，而為請求權一部或全部之消滅，故過失相抵之
    要件具備時，法院得不待當事人之主張，逕以職權減輕賠償
    金額或免除之（最高法院107年度台上字第773號判決參照）
    。查，被告駕駛肇事車輛於禁止臨時停車之路段停車，重新
    起駛後未注意來車狀況，李祥龍亦有駕駛系爭車輛並行於肇
    事車輛左側同為右轉彎時，疏未保持兩車應有之並行間隔等
    情，致發生系爭事故，衡酌上開肇事經過認被告與李祥龍各
    負5成過失責任為當。基此，原告既係代位被保險人取得對
    被告之損害賠償請求權，自應負擔李祥龍之過失責任，經過
    失相抵後，原告得代位訴請被告賠償之金額為2萬2,447元（
    計算式：44,893元×50％=22,447元，元以下四捨五入）。
　㈢被告固抗辯李祥龍右轉彎時未與伊保持兩車並行間隔，伊亦
    因系爭事故受有車損與體傷，支出維修費用5萬8,000元，且
    5天沒有工作，另有薪資損失與精神慰撫金向原告主張抵銷
    乙節。經查：
　⒈按債務人於受通知時，所得對抗讓與人之事由，皆得以之對
    抗受讓人。債務人於受通知時，對於讓與人有債權者，如其
    債權之清償期，先於所讓與之債權或同時屆至者，債務人得
    對於受讓人主張；抵銷，二人互負債務而其給付種類相同，
    並均屆清償期者，各得以其債務與他方之債務互為抵銷，民
    法第299條、第334條第1項前段分別定有明文。又保險法第5
    3條規定保險人之代位權，具有法定之債權移轉性質，故有
    關債權讓與之規定，於保險人之代位權亦有其適用。再當事
    人已證明受有損害而不能證明其數額或證明顯有重大困難者
    ，法院應審酌一切情況，依所得心證定其數額，民事訴訟法
    第222條第2項定有明文。
  ⒉查被告抗辯以系爭車輛維修費用、薪資損失與精神慰撫金與
    原告請求系爭車輛維修費用互為抵銷，可知李祥龍對於被告
    亦負損害賠償責任，被告與李祥龍確有互負損害賠償之債務
    ，均屬金錢之債，給付之種類相同，並已屆清償期，自得互
    為抵銷。原告既依保險法第53條第1項規定取得代位權，係
    依法律規定之債權讓與，原告乃受讓李祥龍對被告之損害賠
    償債權，被告自得以其對李祥龍之損害賠償債權，向原告主
    張抵銷，是被告抗辯以李祥龍對其所負之損害賠償債務，與
    原告請求金額相互抵銷，自屬可採。然被告於本院審理中自
    承，系爭事故發生後，伊未就醫治療，無醫療院所開立之診
    斷證明書或醫療費用收據可提供，且伊係在宜蘭維修肇事車
    輛，更換前擋風玻璃、左側後視鏡並進行左前車門、左前車
    頭之烤漆，亦未向維修車廠請求開立維修單，固就主張抵消
    之金額均無單據資為證明（見本院卷第52頁）。參酌系爭事
    故調查卷宗所附現場照片編號9、10（見本院卷第22頁），
    足見肇事車輛左前車頭烤漆部分，確有因系爭事故造成明顯
    刮擦痕，被告其餘主張受損之部位，未能據此審認，被告前
    詞所辯有關系爭事故所致傷勢之精神慰撫金及不能工作之薪
    資損失部分，亦無相關證據資料證明被告受有何等傷勢、因
    不能工作受有多寡薪資損失，本院自難為有利被告之認定。
    是依上揭說明，僅堪認原告受有支出肇事車輛左前車頭烤漆
    費用之損害，本院審酌上揭照片所示肇事車輛車損情況，認
    被告此部分得請求之金額應為8,000元為妥適，而被告、李
    祥龍就系爭事故肇事原因之過失比例均為5成，業已認定如
    前述，原告既係代位取得李祥龍對被告之損害賠償請求權，
    自應負擔李祥龍之過失責任，適用過失相抵之法則，減輕李
    祥龍賠償金額50％。從而，被告得抵銷金額為4,000元（計算
    式：8,000元×50％＝4,000元）。
　⒊綜上，被告所有之肇事車輛因系爭事故受損金額為4,000元，
    與原告得代位請求被告賠償之金額為2萬2,447元，經抵銷後
    ，原告尚得向被告請求1萬8,447元（計算式：22,447元－4,0
    00元＝18,447元）。
四、末按給付無確定期限者，債務人於債權人得請求給付時，經
    其催告而未為給付，自受催告時起，負遲延責任。其經債權
    人起訴而送達訴狀，或依督促程序送達支付命令，或為其他
    相類之行為者，與催告有同一之效力。遲延之債務，以支付
    金錢為標的者，債權人得請求依法定利率計算之遲延利息。
    其利率未經約定，亦無法律可據者，週年利率為5%，為民法
    第229條第2項、第233條第1項前段、第203條分別明定。本
    件原告對被告之損害賠償請求權屬未定給付期限之金錢債權
    ，故其就上述1萬8,447元請求被告給付自起訴狀繕本送達翌
    日即110年12月5日（見本院卷第29頁）起至清償日止，按年
    息5%計算之利息，亦屬有理。
五、綜上所述，原告依侵權行為及保險代位之法律關係，請求被
    告給付如主文第1項所示之金額及利息，為有理由，應予准
    許；逾此部分之請求，則屬無據，應予駁回。
六、本件原告勝訴部分係屬民事訴訟法第436條之8第1項適用小
    額程序所為被告敗訴之判決，依同法第436條之20規定，應
    依職權宣告假執行。
七、訴訟費用負擔之依據：民事訴訟法第79條，並依職權確定訴
    訟費用額為第一審裁判費1,000元。
中　　華　　民　　國　　111 　年　　7 　　月　　15　　日
                  中壢簡易庭  法  官  劉哲嘉
以上正本證明與原本無異。
如不服本判決，須以違背法令為理由，於判決送達後20日內向本
庭（桃園市○○區○○路0段000號）提出上訴狀。（須按他造當事人
之人數附繕本）。
中　　華　　民　　國　　111 　年　　7 　　月　　15　　日
　　　　　　　　　　　　　　　書記官  陳香菱
附表
-----
折舊時間           金額
第1年折舊值        23,620×0.369×(9/12)=6,537
第1年折舊後價值    23,620-6,537=17,083

附錄：
一、民事訴訟法第436條之24第2項：
    對於小額程序之第一審裁判上訴或抗告，非以其違背法令為
    理由，不得為之。
二、民事訴訟法第436條之25：
    上訴狀內應記載上訴理由，表明下列各款事項：
    （一）原判決所違背之法令及其具體內容。
    （二）依訴訟資料可認為原判決有違背法令之具體事實。
三、民事訴訟法第471條第1項：（依同法第436條之32第2項規定於小額事件之上訴程序準用之）上訴狀內未表明上訴理由者，上訴人應於提起上訴後20日內，提出理由書於原第二審法院；未提出者，毌庸命其補正，由原第二審法院以裁定駁回之。